臺灣高等法院臺中分院刑事判決
109年度上訴字第2215號
上  訴  人  臺灣臺中地方檢察署檢察官
上  訴  人  
即  被  告  陳志盟



上列上訴人等因被告違反毒品危害防制條例案件，不服臺灣臺中
地方法院109年度訴字第1594號中華民國109年7月31日第一審判
決（起訴案號：臺灣臺中地方檢察署109年度毒偵字第1658號）
，提起上訴，本院判決如下：
    主    文
原判決撤銷。
乙○○施用第一級毒品，免刑。
    犯罪事實
乙○○基於施用第一級毒品之犯意，於民國109年3月17日10時許
  ，在臺中市○○區○○路00巷0號3樓租屋處，以將第一級毒品海洛
  因（下稱海洛因）摻水注射之方式，施用海洛因1次。嗣於同
  年月19日10時20分許，經警持臺灣臺中地方法院核發之搜索票
  執行搜索，將其帶回並徵得同意，於同日11時7分許採集其尿
  液送驗，結果呈嗎啡陽性反應，而查獲上情。
案經臺中市政府警察局烏日分局報請臺灣臺中地方檢察署檢察
  官偵查起訴。
    理    由
一、證據能力之說明：
　㈠按被告以外之人於審判外之言詞或書面陳述，除法律有規定
    者外，不得作為證據；又被告以外之人於審判外之陳述，雖
    不符合同法第159條之1至第159條之4規定，但經當事人於審
    判程序同意作為證據，法院審酌該言詞陳述或書面陳述作成
    時之情況，認為適當者，亦得為證據。當事人、代理人或辯
    護人於法院調查證據時，知有第159條第1項不得為證據之情
    形，而未於言詞辯論終結前聲明異議者，視為有前項之同意
    ，刑事訴訟法第159條第1項及第159條之5分別定有明文。核
    其立法意旨在於傳聞證據未經當事人之反對詰問予以核實，
    原則上先予排除。惟若當事人已放棄反對詰問權，於審判程
    序中表明同意該等傳聞證據可作為證據；或於言詞辯論終結
    前未聲明異議，基於尊重當事人對傳聞證據之處分權，及證
    據資料愈豐富，愈有助於真實發見之理念，且強化言詞辯論
    主義，使訴訟程序得以順暢進行，上開傳聞證據亦均具有證
    據能力。查檢察官、上訴人即被告乙○○（下稱被告）對本判
    決以下所引用被告以外之人於審判外之陳述均同意有證據能
    力（見本院卷第188頁），且審酌上開傳聞證據作成時，並
    無違法不當或證明力明顯過低之瑕疵，認為以之作為本案之
    證據亦屬適當，是上揭傳聞證據自具有證據能力。
　㈡以下引用之其餘非供述證據，檢察官、被告於本院審理中，
    均未爭執證據能力，且本院審酌各該證據均非屬違法取得之
    證據，復經本院於審判期日就該等證據進行調查、辯論，是
    以依法均得作為證據使用。
二、認定犯罪事實所憑之證據及理由：
　  上揭犯罪事實，業據被告於警詢、偵訊、原審及本院審理時
    均坦承不諱（見偵卷第35、64頁、原審卷第44、46頁、本院
    卷第189頁），並有正修科技大學超微量研究科技中心出具
    之尿液檢驗報告、委託鑑驗尿液代號與真實姓名對照表、勘
    查採證（驗）同意書在卷可稽（見偵卷第29、37、39頁），
    足認被告上開任意性之自白與事實相符，堪以採信。
三、論罪科刑之理由：
  ㈠核被告所為，均係犯毒品危害防制條例第10條第1項之施用第
    一級毒品罪。被告為供施用海洛因，而持有海洛因之低度行
    為，應為施用之高度行為所吸收，不另論罪。　　
  ㈡本件被告行為後，毒品危害防制條例第20條第3項於109年1月
    15日修正公布，並新增第35條之1過渡規定，均自109年7月1
    5日施行。修正後毒品危害防制條例第20條規定：「（第1項
    未修正）犯第10條之罪者，檢察官應聲請法院裁定，或少年
    法院（地方法院少年法庭）應先裁定，令被告或少年入勒戒
    處所觀察、勒戒，其期間不得逾2月。（第2項未修正）觀察
    、勒戒後，檢察官或少年法院（地方法院少年法庭）依據勒
    戒處所之陳報，認受觀察、勒戒人無繼續施用毒品傾向者，
    應即釋放，並為不起訴之處分或不付審理之裁定；認受觀察
    、勒戒人有繼續施用毒品傾向者，檢察官應聲請法院裁定或
    由少年法院（地方法院少年法庭）裁定令入戒治處所強制戒
    治，其期間為6個月以上，至無繼續強制戒治之必要為止。
    但最長不得逾1年。（第3項修正為）依前項規定為觀察、勒
    戒或強制戒治執行完畢釋放後，3年後再犯第10條之罪者，
    適用前2項之規定」。修正後同條例第35之1條第2款規定：
    「本條例中華民國108年12月17日修正之條文施行前犯第10
    條之罪之案件，於修正施行後，依下列規定處理：…二、審
    判中之案件，由法院或少年法院（地方法院少年法庭）依修
    正後規定處理；依修正後規定應為不起訴處分或不付審理之
    裁定者，法院或少年法院（地方法院少年法庭）應為免刑之
    判決或不付審理之裁定」，該條文第2款前段所稱「審判中
    之案件，由法院或少年法院（地方法院少年法庭）依修正後
    規定處理」，旨在規範修正施行前已繫屬於法院之是類案件
    ，法院應按其訴訟程序進行程度，適用修正後相關規定為審
    認，並未明文應一律依職權裁定觀察、勒戒。則法院對於審
    判中之案件，視個案情形，分別裁定令入勒戒處所觀察、勒
    戒，或判決不受理，俾檢察官衡酌判斷如何經由多元化之處
    遇達成戒除毒癮目的，均屬「依修正後規定處理」之範疇；
    法院自得斟酌個案情形，就被告本次再犯第10條之罪，距最
    近1次觀察、勒戒或強制戒治執行完畢釋放後，已逾3年者，
    就依職權裁定令被告入勒戒處所觀察、勒戒，或依刑事訴訟
    法第303條第1款規定為不受理之判決，擇一適用（最高法院
    109年度台抗字第1771號刑事裁定意旨參照）。又修正後毒
    品危害防制條例第35之1條第2款屬刑法第2條第1項之特別規
    定，應優先適用。
  ㈢被告前於91年間因施用毒品案件，經法院裁定強制戒治1年，
    於92年6月23日出所，其後未再有因施用毒品案件經觀察、
    勒戒或強制戒治執行之紀錄，此有臺灣高等法院被告前案紀
    錄表在卷可查（見本院卷第35至50頁）。被告本案施用第一
    級毒品犯行之時點(109年3月17日10時許)，距其最近1次強
    制戒治執行完畢(即92年6月23日)，已逾3年。依據前揭說明
    ，被告經本院依職權於109年9月22日裁定令入勒戒處所施以
    觀察、勒戒後，因認無繼續施用毒品之傾向，於110年12月2
    2日釋放出所，有臺灣臺中地方檢察署110年12月27日中檢謀
    金（止）109院觀執87字第160425號函文、臺灣臺中地方檢
    察署檢察官觀察勒戒處分執行指揮書、法務部○○○○○○○○110
    年12月20日中戒所衛字第11010008350號函檢附之有無繼續
    施用毒品傾向證明書、有無繼續施用毒品傾向評估標準紀錄
    表在卷可查(見本院卷第159至162、171至173頁)。是依毒品
    危害防制條例第35條之1第2款之修正本旨，就被告本案施用
    毒品之行為，應為免刑之判決。
  ㈣按依協商程序所為之科刑判決，不得上訴。但有刑事訴訟法
    第455條之4第1項第1款（有前條第2項之撤銷合意或撤回協
    商聲請者）、第2款（被告協商之意思非出於自由意志者）
    、第4款（被告所犯之罪非第455條之2第1項所定得以聲請協
    商判決者）、第6款（被告有其他較重之裁判上一罪之犯罪
    事實者）、第7款（法院認應諭知免刑或免訴、不受理）所
    定情形之一，或協商判決違反同法第455條之4第2項之規定
    者，不在此限，刑事訴訟法第455條之10第1項定有明文。原
    判決以被告認罪，經檢察官、被告即辯護人於審判外達成認
    罪協商之合意，由檢察官聲請改依協商程序而對被告諭知科
    刑之判決，予以論罪科刑，固非無見。惟其未及適用修正後
    毒品危害防制條例相關規定予以審認處理，尚有未合。被告
    上訴請求從輕量刑，為無理由，檢察官上訴認本案依修正後
    之規定，應予觀察、勒戒，而非科予刑罰，則有理由，應由
    本院將原判決撤銷，諭知被告免刑之判決。
四、適用之法律：
    依刑事訴訟法第369條第1項前段、第364條、第299條第1項
    但書、第455條之4第1項第7款，判決如主文。
本案經檢察官郭景銘提起公訴，檢察官張依琪提起上訴，檢察官
甲○○到庭執行職務。
中　　華　　民　　國　　111 　年　　1 　　月　　27　　日
            刑事第三庭    審判長法　官  楊  真  明
　　　　　　　　　　　　        法　官  李  明  鴻
　　　　　　　　　　　　　      法　官  楊  欣  怡
以上正本證明與原本無異。
如不服本判決應於收受送達後20日內向本院提出上訴書狀，其未
敘述上訴理由者，並得於提起上訴後20日內向本院補提理由書（
均須按他造當事人之人數附繕本）「切勿逕送上級法院」。因疫
情而遲誤不變期間，得向法院聲請回復原狀。

                                書記官  孫  銘  宏
　　　　　　　　　　　　　　　　
中　　華　　民　　國　　111 　年　　1 　　月　　27　　日
附錄論罪科刑法條：
毒品危害防制條例第10條
施用第一級毒品者，處6月以上5年以下有期徒刑。
施用第二級毒品者，處3年以下有期徒刑。